臺灣高雄地方法院民事裁定　　　　　　 99年度事聲字第426號
異　議　人　台北富邦商業銀行股份有限公司
法定代理人　韓蔚廷
相　對　人
即債務人　　陳酉
上列當事人間消費者債務清理事件，異議人不服民國99年10月20
日本院98年度司執消債更字第1003號所為更生方案認可之裁定，
提出異議，本院裁定如下：
    主  文
異議駁回。
    理  由
一、異議意旨略以：原裁定以債務人每月收入新臺幣（下同）22
    ,000元，扣除其個人生活支出為每月9,829 元後，認其所提
    出按月償還12,171元之更生方案，已將每月剩餘金額全數還
    債權人，故該更生方案公允、適當、可行為由，認可該更生
    方案。惟此更生方案雖貌似合理，然債務人目前仍維持向異
    議人償還房屋貸款，且債務人為疏減短期財務壓力，日前向
    異議人辦理房屋貸款本金寬限，僅須按月繳付2,000 元，然
    房屋貸款本金寬限畢竟係短期階段性配套措施，若期滿恢復
    本金利息同步攤還條件，其月付額將高達約8,000 元，故可
    預見債務人如於房屋貸款本金寬限期滿後，如無第三人提供
    資金，其更生方案顯無履行之可能。又相對所提更生方案，
    清償成數僅35.15%，債權人受有近七成之損失，受害至深，
    況債務人時值青壯，尚非無餘暇增加兼職收入、提高還款額
    度，為此，爰依法聲明異議，請求廢棄原裁定等語。
二、按「債務人有薪資、執行業務所得或其他固定收入，法院認
    更生方案之條件公允者，得不經債權人會議可決，逕依債務
    人之聲請或依職權以裁定認可更生方案。」「有下列情形之
    一者，法院不得為前項之認可：一債務人於七年內曾依破產
    法或本條例規定受免責。二有前條第一項各款情形之一。三
    無擔保及無優先權債權受償總額，顯低於法院裁定開始更生
    程式時，依清算程式所得受償之總額。四無擔保及無優先權
    債權受償總額，低於債務人聲請更生前二年間，可處分所得
    扣除自己及依法應受其扶養者所必要生活費用之數額。」消
    費者債務清理條例第64條第1 項、第2 項分別定有明文。基
    此，除有同條例該條第2 項所列之情形及第63條規定之應不
    認可更生方案之情形外，法院自得斟酌債務人之收入及資力
    狀況，於兼顧保障債權人之公平受償及謀求消費者經濟生活
    之更生之利益衡量下，依照債務人所提出更生方案之還款成
    數，債務人是否有浪費之情事，及債務人實際生活上是否特
    殊困難時等情狀，以裁定認可債務人提出之更生方案。
三、經查：
  (一)本件更生程序，經本院司法事務官綜合斟酌債務人所提出之
    更生方案，雖未經已申報無擔保及無優先權之債權人可決，
    惟債務人每月之所得為22,000元，又其所陳報每月必要支出
    之生活費用為9,829 元，尚低於內政部所公佈之99年度高雄
    市每人每月最低生活費11,309元，而認債務人已將每月所得
    扣除必要生活費用，剩餘金額全數用於清償債務，堪認已為
    更生方案盡最大之努力。再參酌債務人願將所提出更生方案
    之清償期延長為8 年，以提高其清償成數，足見其清償之誠
    意，且債務人更生方案之還款金額已佔債務總額之35.15%，
    已相當程度保障債權人之利益及公平受償之機會，且債務人
    亦無同條例第64條第2 項及第63條所定應不認可更生方案之
    情形，是原裁定認可債務人所提出之更生方案，尚稱公允、
    適當及可行，並符合上開法條之規定，應無不當。
  (二)雖異議人主張以債務人每月固定支出，除維持個人基本生活
    外，尚需繳付房屋貸款，是債務人更生方案履行期間，勢需
    第三人提供資金，是異議人難信服本件更生方案確有履行可
    能云云，惟經本院函詢相對人目前房屋貸款繳納情形，經債
    務人陳報於房屋貸款本金寬限期後，希望子女資助繳納房屋
    貸款等語，有債務人陳報狀在卷（見本院卷宗頁9 ）可憑，
    而債務人經准許進行更生，為提出可行之更生方案，可能藉
    由親友適度之協助，或再壓低原經法院認定屬實之各項生活
    上必要支出，乃為表現償債誠意或其償債方法之選擇，以求
    及早完成更生程序，重建經濟生活，是異議人主張本件更生
    方案無履行可能云云，尚非可採。
  (三)異議人另主張：債務人之更生方案還款金額僅佔無擔保及無
    優先債務總額35.15%，對債權人損失甚鉅，且債務人時值青
    壯，尚非絕無餘暇增加兼職收入、提升還款額度云云，然有
    關更生方案內容是否允當，殊應綜合審酌債務人作成還款方
    案時領取固定之收入及各項必要支出情形，據以個案認定是
    否符合公平原則為斷，並非以清償成數為唯一判斷標準，又
    本件債務人所提之更生方案，既已盡其最大清償能力，悉如
    前述，且原裁定業已審酌債權人與債務人之利益衡平、債務
    人之償債能力與清償誠意，以及社會公益等實質衡平債務人
    及債權人雙方利益之客觀因素，縱此清償成數不符合異議人
    之主觀期待，尚難憑此遽為更生方案不應認可。另債務人是
    否能兼職以增加收入，猶端視其個人專業能力、家庭因素及
    經濟景氣良窳等諸多因素而定，而此等因素或為無法明確衡
    量、抑或另屬將來不可預測之事，是無從採為判斷更生方案
    公允與否之客觀依據。故異議人主張債務人清償成數僅35.1
    5%，對債權人損害甚大，債務人非無餘暇兼職增以提升還款
    金額入云云，亦無足採。
四、綜上所述，債務人所提出更生方案之清償條件，經核尚屬公
    允、適當、可行，且無前述規定不應認可之消極事由存在。
    原裁定為更生方案認可之裁定，應屬有據。異議意旨指摘原
    裁定不當，求予廢棄，為無理由，應予駁回。
五、依消費者債務清理條例第15條、民事訴訟法第240 條之4 第
    3 項後段，裁定如主文。
中    華    民    國   100    年    3     月    25    日
                  民事第五庭  法  官  劉定安
正本係照原本作成
如不服本裁定，應於送達後10日內向本院提出抗告狀，並繳納裁
判費新臺幣1,000 元。
中    華    民    國   100    年    3     月    25    日
                              書記官  林秀敏